臺灣彰化地方法院民事判決
109年度簡上字第65號
上  訴  人  陳福順  
被上訴人    陳韋志  

上列當事人間請求返還借款事件，上訴人對於中華民國109年3月
24日本院北斗簡易庭第一審判決（109年度斗簡字第9號）提起上
訴，本院於110年3月9日言詞辯論終結，判決如下：
    主  文
原判決廢棄。
被上訴人應給付上訴人新臺幣20萬元。
第一、二審訴訟費用由被上訴人負擔。
    事實及理由
一、上訴人起訴主張：
    被上訴人向上訴人借款新臺幣（下同）20萬元，上訴人遂自
    二林萬興郵局提領現金，並於民國106年4月12日在彰化縣二
    林鎮草湖加油站，將20萬元交付被上訴人收受。詎被上訴人
    嗣後竟稱該款項是訴外人林奇昌所借，拒不返還，為此爰依
    消費借貸法律關係提起本訴，請求被上訴人返還借款20萬元
    。
二、被上訴人則以：
    被上訴人有在上揭時地向上訴人借款20萬元，嗣後被上訴人
    要還款時，因上訴人與林奇昌另達成借貸20萬元之合意，經
    上訴人同意，被上訴人將20萬元轉交林奇昌，故兩造間借貸
    關係已清償而消滅等語置辯。
三、原審法院就上訴人返還借款之請求，判決上訴人全部敗訴，
    上訴人不服，提起上訴，並聲明：原判決廢棄；被上訴人應
    給付上訴人20萬元。被上訴人則聲明：上訴駁回。
四、得心證之理由：
　㈠上訴人主張其於上揭時地借貸20萬元予被上訴人，業據提出
    郵局存摺影本為證，且為被上訴人所不爭執，堪信為真實。
　㈡被上訴人抗辯本件借款20萬元，於其還款時，已經上訴人同
    意由其轉交林奇昌，惟此為上訴人所否認。而按當事人主張
    有利於己之事實者，就其事實有舉證之責任，民事訴訟法第
    277條定有明文。被上訴人抗辯經上訴人同意已將借款轉交
    林奇昌，為有利於己之積極事實，自應負舉證證明之責。惟
    查：
　　⒈被上訴人於原審辯稱：「我跟原告沒有借貸關係，我只是
      介紹客戶林奇昌跟原告借錢…。」、「原告確實是有在草
      湖加油站交給我20萬元，透過我轉交給林奇昌。交錢當天
      林奇昌有跟我一起去，但他在車上。」嗣被上訴人於本院
      準備程序時稱：「（法官間：本件20萬元借款是你借了以
      後再轉給林奇昌，還是林奇昌借的？）是林奇昌借的，我
      的部分已經清償完了。」；而於言詞辯論時則稱：「我把
      20萬元要還給上訴人，上訴人說他已經有借20萬元給林奇
      昌，所以叫我把20萬元給林奇昌，…，上訴人同意我把20
      萬元交給林奇昌。」查被上訴人就本件借貸之經過，究係
      上訴人直接借予林奇昌，亦或先借予被上訴人再同意轉借
      予林奇昌，及款項交付林奇昌之時間地點，其前後陳述矛
      盾不一，即有可疑，難認為實在。
　　⒉被上訴人於原審雖舉證人陳清龍到庭證稱：「（法官問：1
      06年4月12日在芳苑鄉草湖加油站的20萬元是誰跟原告借
      款的?）應該是林奇昌借款的，是原告拿給林奇昌或者是
      被告，我知道林奇昌有付利息，因為後來林奇昌沒有付利
      息，原告來找我，說我的朋友林奇昌跟他借錢沒有付利息
      ，…。」、「（被告：簽收利息的簽單都在陳清龍那裡。
      ）簽單確實在我這邊，但是我沒有帶來，是林奇昌付給原
      告利息，原告有簽收，…。」惟證人林奇昌於本院審理時
      到庭證稱：「（法官問：跟陳福順、陳韋志有無金錢上往
      來？）第一次跟陳福順見面是因為陳韋志要我交付1萬元
      的利息給陳福順，那時候我都不認識陳福順，陳韋志說：
      欠他20萬元，你拿1萬元利息給陳福順，有1張字條讓陳福
      順簽收。」、「1萬元是陳韋志交給我的，不是我自己的
      錢。」、「（法官間：是否認識陳清龍？）認識陳清龍，
      交付1萬元給陳福順就是在陳清龍家裡，我那天是要去找
      陳清龍，陳韋志也在那裡，但是陳韋志先走，陳韋志要我
      轉交1萬元給陳福順，事情經過只有這樣子。」證人林奇
      昌堅決否認有向上訴人借款20萬元，與陳清龍於原審之證
      述不相符，本院認為林奇昌為被上訴人所指借貸之直接當
      事人，而陳清龍僅為事後在旁見聞利息給付經過，其就借
      貸合意之認知與當事人之真意間，難免有落差，是應以林
      奇昌之證述為可採。
　　⒊又陳清龍於原審郵寄提出上訴人書立之利息收據到院，上
      訴人則陳稱上開利息收據係陳清龍擬稿要其照抄，非其本
      意等語。經查，陳清龍提出之利息收據雖記載：「民國一
      0六年五月十一日至六月十一日（另1紙為六月十二日至七
      月十二日）一個月林奇昌向陳福順借新台幣貳拾萬元正利
      息新台幣壹萬元正陳福順收利息壹萬元正。」惟上開利息
      收據係上訴人收受利息時所簽立，其用途應僅為收受利息
      之證明，況且其上記載之字句，並非上訴人依其本意所書
      寫，就此被上訴人亦承認：「內容就是幾月幾日到幾月幾
      月幾日收多少利息，是陳清龍寫的，再給上訴人簽名」（
      見本院109年6月3日準備程序筆錄），足見上開收據係上
      訴人收受利息時被要求簽收為據，內容並非其依本意書寫
      ，是尚不足僅憑上開利息收據之記載，遽推論本件借款人
      為林奇昌。
　㈢綜上所述，被上訴人辯稱其向上訴人所借款項20萬元，於其
    還款時，已經上訴人同意轉借予林奇昌，舉證尚有不足，難
    予採信。從而，上訴人依消費借貸法律關係，請求被上訴人
    返還借款20萬元，為有理由，應予准許。原審判決上訴人敗
    訴，尚有未洽，上訴意旨指摘原判決不當，求予廢棄，為有
    理由，應由本院將原判決廢棄，改判如主文第2項所示。
五、本件事證已臻明確，兩造其餘主張陳述及舉證，經審酌與判
    決結果不生影響，爰不另一一論述，附此敘明。
據上論結，本件上訴為有理由，依民事訴訟法第436條之1第3項
、第450條、第78條，判決如主文。
中　　華　　民　　國　 110　　年　　3　　 月　　30　　日
                民事第一庭  審判長    法  官  廖國佑
                                      法  官  李言孫
                                      法  官  施錫揮
以上正本係照原本作成。
不得上訴。
中　　華　　民　　國　 110　　年　　3　　 月　　30　　日
                                      書記官　顏麗芸